【裁判字號】    89,上訴,798
【裁判日期】    890809
【裁判案由】    妨害自由
【裁判全文】
臺灣高等法院刑事判決                            八十九年度上訴字第七九八號
    上  訴  人
    即  被  告  乙○○
右上訴人因妨害自由案件，不服臺灣桃園地方法院八十八年度訴字第一一○九號，中
華民國八十八年十二月二十三日第一審判決（起訴案號：臺灣桃園地方法院檢察署八
十八年度偵字第八七一一號）提起上訴，本院判決如左：
    主  文
上訴駁回。
    事  實
一、乙○○於民國八十七年十月間某日，為逼使甲○○清償新臺幣（下同）二十三萬
    元之債務，因知道甲○○要到桃園市○○路○段同學劉震忠家去，即先行躲於劉
    震忠家裡，俟甲○○抵達該處後，遂基於剝奪他人行動自由之故意，夥同一姓名
    不詳之成年男子強將甲○○押上其ＬＺ─二四０一號自用小客車，載至曹某桃園
    市○○○路二六六號七樓之二居住處，以鐮刀敲甲○○之腿，並以如不還錢就不
    要走等語恐嚇甲○○，致使甲○○心生畏懼而打電話給其兄成玉明，成玉明再聯
    絡其母親陳美玉至臺北市○○○路之宿舍，隨後再由乙○○打電話至該處所與陳
    美玉聯絡，要求陳美玉先償還二萬元，否則伊就不讓甲○○回家，並約在桃園市
    火車站交錢，俟陳美玉向其兄長吳元明借得二萬元，由成玉明在該火車站交付乙
    ○○後，甲○○始得自由離去。
二、案經福建金門地方法院移送臺灣桃園地方法院檢察署檢察官偵查起訴。
    理  由
一、訊據上訴人即被告乙○○於原審矢口否認有何右揭犯行，辯稱當時乃是甲○○自
    行坐上ＬＺ─二四０一號之自用小客車，伊並未拿鐮刀敲甲○○的腿，亦未恐嚇
    甲○○必須要還錢始得離去云云。經查：被害人甲○○於偵查中指稱：「我去找
    同學劉震忠他家拿東西，我不知乙○○躲在他家等我，他就等劉震忠父母上去睡
    覺時，是乙○○和另一名不知姓名男子，他說什麼都不用說，叫我跟他上曹某黑
    色自小客車，曹某在車上用衣服蓋住我的頭，開到桃園大業路家。」、「（你當
    時為何不走？）因為我不敢走，我怕走了他對我不利」「他拿鐮刀敲我的腿，問
    我欠的錢要如何處理，我說沒錢他叫我聯絡我媽，他說如不還就不要走，」、「
    （你在乙○○家是否無法來去自如？）是的。」等語（見偵卷第四十五頁反面至
    第四十六頁），於本院訊問時指稱：「我之前有向他拿毒品安非他命，欠他二十
    三萬元，他及他不詳姓名朋友在桃園市○○路○段劉震忠家裡被告叫我跟上車帶
    我到他家去後不准我走。他要我打電話回家拿錢，我不打他就用鐮刀敲我的腿。
    後來我先打電話給我舅舅，他說他沒有錢，我在打電話給我媽媽是成玉明接的，
    成叫我媽媽和我講話，我將事實告訴我媽，被告又跟我媽講電話，問我媽有多少
    錢，我媽說有兩萬元，被告說不付二萬，就不讓我回去，約在桃園火車站交錢。
    後來我哥哥成玉明載桃園火車站交二萬元，他才放我回去的。」等語（見本院八
    十九年七月三日訊問筆錄），證人成玉明偵查時證稱：「我晚上十一點下班他都
    沒回來，當天晚上和隔天一直打電話給我，他說被乙○○抓到逼他還錢，原本甲
    ○○欠他十幾萬，乙○○說還八萬元就可以，是向乙○○買安非他命的錢，他說
    要錢拿到才放人，但甲○○沒說他沒有打他、罵他，後來我就打電話給我媽。」
    等語（見偵卷第三十九頁反面），證人陳美玉於偵查中證稱：「乙○○有打電話
    來我有和他講話，乙○○說甲○○在他手上很安全，希望我還他八萬元，我說身
    上沒八萬元他說二萬元，所以我就請他舅舅吳元明送錢過來。」、「我有問乙○
    ○可不可以不還錢，因這是甲○○的事，希望甲○○自己打工還，但乙○○說他
    手下有很多小孩是這種情形，如果這樣無法和其他小孩交待。」等語（見偵卷第
    四十頁），證人吳元明於偵查中證稱：「當時我姐姐說甲○○被乙○○抓走，我
    就去領錢，到林森北路去找我姐姐，我七、八點載我姐姐去桃園，在電話中乙○
    ○聽到我來，曹某不願出面，我們開車回台北把錢交給我姐姐，後沒多久他就打
    電話到台北，我姐姐坐計乘車到桃園交二萬元給乙○○（按：應係成玉明交款）
    ，他才放人。」等語（見偵卷第四十頁），以上開被害人於證人之指證相互勾稽
    ，足證被告確有被害人所指右揭犯行。被告空言否認，要無可採。事證明確，被
    告犯行洵堪認定，應予依法論科。
二、原審以被告罪證明確，適用刑法第二十八條、第三百零二條第一項、第三百零五
    條、第五十五條，罰金罰鍰提高標準條例第一條前段，並審酌被告犯後態度（否
    認犯行）、犯罪動機與目的（旨在索討安非他命欠款）、手段（即剝奪行動自由
    與恐嚇）、品性、素行等一切情狀，量處有期徒刑六月，經核其認事用法與量刑
    均無違誤。被告未附理由上訴，自無可採，應予駁回。
三、被告經合法傳喚，無正當之理由不庭，爰不待其陳述，逕行判決。
據上論斷，應依刑事訴訟法第三百六十八條、第三百七十一條判決如主文。
本案經檢察官蔡茂松到庭執行職務。
中      華      民      國    八十九    年      八      月      九      日
                            臺灣高等法院刑事第二十四庭
                                審判長法  官  陳  貽  男
                                      法  官  陳  憲  裕
                                      法  官  聶  齊  桓
右正本證明與原本無異。
如不服本判決應於收受送達後十日內向本院提出上訴書狀，其未敘述上訴之理由者並
得於提起上訴後十日內向本院補提理由書（均須按他造當事人之人數附繕本）。
                                      書記官  陳  思  云
中      華      民      國    八十九    年      八      月      十      日
附錄本案論罪科刑法條：
刑法第三百零二條
私行拘禁或以其他非法方法，剝奪人之行動自由者，處五年以下有期徒刑、拘役或三
百元以下罰金。
刑法第三百零五條
以加害生命、身體、自由、名譽、財產之事恐嚇他人，致生危害於安全者，處二年以
下有期徒刑、拘役或三百元以下罰金。


司法院資訊處製作；財團法人民間司法改革基金會備份。
